【裁判字號】    97,訴,145
【裁判日期】    970916
【裁判案由】    損害賠償
【裁判全文】
臺灣雲林地方法院民事判決               97年度訴字第145號
原      告  乙○○
被      告  甲○○
上列當事人間請求損害賠償事件，原告提起刑事附帶民事訴訟，
經本院斗六簡易庭裁定（96年度六交簡附民字第36號）移送前來
，本院於民國97年9 月2 日言詞辯論終結，判決如下：
    主  文
被告應給付原告新台幣二十五萬四千一百五十四元，及自民國九
十六年十二月十三日起至清償日止，按年息百分之五計算之利息
。
訴訟費用由被告負擔十分一，餘由原告負擔。
本判決得假執行。但被告以新台幣二十五萬四千一百五十四元預
供擔保後，得免為假執行。
原告其餘之訴及假執行之聲請均駁回。
    事實及理由
甲、程序部分:
一、按原告之訴，有起訴不合程式或不備其他要件者，法院應以
    裁定駁回之。但其情形可以補正者，審判長應定期間先命補
    正，民事訴訟法第249 條第1 項第6 款定有明文。又刑事附
    帶民事訴訟，法院認為原告之訴不合法或無理由者，應以判
    決駁回之，刑事訴訟法第502 條第1 項定有明文。又因犯罪
    而受損害之人，於刑事訴訟程序得附帶提起民事訴訟，對於
    被告及依民法負賠償責任之人，請求回復其損害，同法第48
    7 條第1 項固定有明文。但其請求回復之損害以被訴犯罪事
    實所生之損害為限，從而應以犯罪事實為附帶民事訴訟之原
    因事實。而過失毀損並非犯罪事實，縱令被害人得以過失毀
    損為理由，依民法第184 條規定獨立對加害人提起民事訴訟
    請求賠償其損害，亦不得於刑事訴訟程序附帶提起民事訴訟
    ，最高法院60年台上字第633 號判例足資參照。
二、本件原告於刑事訴訟程序附帶提起民事訴訟請求被告損害賠
    償，其中請求被告賠償機車修理費用新台幣（下同）19,000
    元部分，並非被告被訴業務過失傷害犯罪事實所生之損害，
    依前揭規定意旨，原告之訴不合法，應以判決駁回。本院斗
    六簡易庭雖未以判決駁回，而一併裁定移送本院審理，然原
    告該部分之起訴既不合法，其繫屬本院應屬不合程式，且無
    法補正。因此，應由本院依上開民事訴訟法第249 條第1項
    第6 款規定，裁定駁回。
三、次按起訴，應以訴狀表明當事人及法定代理人，提出於法院
    為之，民事訴訟法第244 條第1 項第1 款定有明文。又依同
    法第116 條第1 項第1 款前段規定，當事人書狀，除別有規
    定外，應記載當事人姓名及住所或居所。因此，起訴必須表
    明當事人之姓名及住所或居所，此為法定必備之程式。又依
    同法第261 條規定，訴之變更或追加及提起反訴，雖得於言
    詞辯論時為之。然仍應依上開規定表明當事人之姓名及住所
    或居所，始得謂合法。否則，即屬起訴不合程式。
四、本件原告於言詞辯論時追加被告甲○○之老闆即東益麵包店
    之負責人為共同被告，請求其連帶負損害賠償責任。經本院
    當庭裁定原告應於三星期內補正追加被告之姓名及住所或居
    所，然其超過二月餘仍未補正，此部分之追加不合程式，應
    依同法第249 條第1 項第6 款規定，裁定駁回。
乙、兩造之主張:
一、原告方面:
（一）被告甲○○於民國（下同）95年9 月25日駕駛車牌號碼Y7
      -1985 號自小貨車，沿雲林縣斗六市○○路由北往南方向
      行駛，於當日15時55分許，行經該路與北平路交岔路口，
      本應注意依速限行駛，並應注意車前狀況以隨使採取必要
      之安全措施，依當時之天候晴、日間有自然光線、柏油路
      面乾燥無缺陷、無障礙物且視距良好，甲○○之身心狀態
      亦健全，均無使甲○○不能注意之情事，詎甲○○竟疏未
      注意車前狀況，且以時速約60公里之速度超速通過上開交
      岔路口，撞擊適騎車牌號碼CMD-393 號重機車沿西平路由
      南往北方向亦駛至該路口左轉、欲進入台灣電力公司雲林
      營業處之原告，致原告人車倒地，受有臉部撕裂傷、右股
      骨幹骨折、胸壁挫傷、右膝後十字韌帶斷裂（右膝關節障
      礙）、蜘蛛膜下腔輕微出血等傷害。
（二）且本件事故是由於被告闖紅燈所造成，因原告到現場交岔
      路口時，先在機車待轉區等綠糽後才通過，但到第三至第
      四車道（即由北往南內外快車道中間）時，黃燈亮起來，
      結果被告就衝過來了，撞上原告才發生。
（三）再者，被告是自原告所騎機車的後方追撞，並非撞到原告
      機車的腳踏板。另原告亦無跨越雙黃線，現場雙黃線之痕
      跡是撞擊後原告機車倒地的位置，鑑定報告所載與事實不
      符。
（四）被告顯有因過失不法侵害原告權利之行為，爰依民法關於
      侵權行為之規定，請求被告賠償300 萬元，請求之項目、
      金額如下：
  1 、醫療費用545,116 元: 包括健保自付費用195,116 元，自
      行外部就醫中藥部分35萬元。且原告另須再動手術之醫療
      費用，尚未計入。
  2 、薪資損失14萬元: 包括95年間住院38天，及出院後在家療
      養至12月底，共3 個月餘，以原告平均薪資52,000元計算
      之薪資損失約9 萬元，及96年間回診約23次之全勤、獎金
      等之損失約5 萬元。
  3 、看護費用12萬元: 以一般看護工資每日1,200 元、期間10
       0日計算為12萬元。
  4、 精神慰撫金:由法院斟酌，合計請求300萬元等語。
（五）並聲明:
  1、被告應給付原告300 萬元，及自起訴狀繕本送達翌日即96
     年12月13日起至清償日止，按年息5%計算之利息。
  2、訴訟費用由被告負擔。
  3、原告願供擔保，請准宣告假執行。
二、被告方面:
（一）被告對於如刑事判決所載之犯罪事實不爭執，且本件經車
      輛行車事故鑑定委員會鑑定過，請予參酌。
（二）本件車禍之發生，被告亦疏未注意依標線行駛而跨越雙黃
      實線占用來車車道（即由北往南方向車道）搶先提前左轉
      才發生，並非如原告在庭上之主張，刑事卷證資料可以證
      明。且原告之請求賠償金額過高，無法接受等語置辯。
（三）並聲明:
  1、原告之訴駁回。
  2、訴訟費用由原告負擔。
  3、如受不利之判決，願供擔保，請准免為假執行。
丙、兩造不爭執之事項及主要爭點:
一、不爭執事項：
（一） 兩造確有本院96年度六交簡字第295 號刑事簡易判決及
       台灣雲林地方法院檢察署96年度調偵字第192 號檢察官
       聲請簡易判決處刑書犯罪事實所載之車禍事件。
（二） 原告因上開車禍受有臉部撕裂傷、右骨骨幹骨折、胸部
       挫傷、右膝後十字連帶斷裂、蜘蛛膜下腔輕微出血。
二、主要爭點:
（一）發生本件車禍時被告有無闖紅燈?
（二）原告有無跨越雙黃線提前左轉?
（三）被告所駕自小貨車撞及原告所騎機車之位置如何?
（四）原告之請金額應以多少為相當?
丁、得心證之理由:
一、按因故意或過失，不法侵害他人之權利者，負損害賠償責任
    。又不法侵害他人之身體或健康者，對於被害人因此喪失或
    減少勞動能力或增加生活上之需要時，應負損害賠償責任。
    不法侵害他人之身體、健康、名譽、自由、信用、隱私、貞
    操，或不法侵害其他人格法益而情節重大者，被害人雖非財
    產上之損害，亦得請求賠償相當之金額，民法第184 條第1
    項、第193 條第1 項及第195 條第1 項分別定有明文。
二、被告甲○○於95年9 月25日駕駛車牌號碼Y7-1985 號自小貨
    車，沿雲林縣斗六市○○路由北往南方向行駛，於當日15時
    55分許，行經該路與北平路交岔路口，該路段行車速限為每
    小時50公里，且其並無不能注意之情事，其能注意，竟未注
    意，以時速60公里之速度超速行駛，且未注意車前狀況，致
    未能採取必要之安全措施，而撞及適騎車牌號碼CMD-393 號
    重機車沿西平路由南往北方向行駛至該路口左轉，欲進入台
    灣電力公司雲林營業處之原告，致原告人車倒地，受有臉部
    撕裂傷、右股骨幹骨折、胸壁挫傷、右膝後十字韌帶斷裂（
    右膝關節障礙）、蜘蛛膜下腔輕微出血等傷害，被告並因而
    經本院斗六簡易庭以96年度六交簡字第295 號刑事簡易判決
    觸犯業務過失傷害人罪，處有期徒刑4 月，減為有期徒刑2
    月確定等情，為兩造所不爭執，並有兩造之警詢筆錄、道路
    交通事故現場圖暨調查報告表、照片、原告之診斷證明書、
    台灣省嘉雲區車輛行車事故鑑定委員會鑑定意見書及台灣省
    車輛行車事故覆議鑑定委員會函等影本附警偵卷，與本院斗
    六簡易庭上開刑事簡易判決附本院斗六簡易庭97年度六簡調
    字第43號可佐，足信無誤。從而，原告主張被告有因過失，
    不法侵害其身體上權利之侵權行為，足信屬實。原告自得依
    上開民法關於侵權行為之規定，請求被告負損害賠償責任。
    茲逐項審酌原告之請求是否有理由如次:
（一）醫療費用部分:
  1、 原告主張其因本件車禍已支出醫療費用545,116 元，包括
      健保自付費用195,116 元及自行外部就醫中藥部分35萬元
      云云。為被告所否認。
  2、 而原告主張其支出中藥35萬元部分，未據其提出任何證據
      以實其說，難認屬實。且依其提出附本院96年度六交簡附
      民字第36號卷之醫療費用收據及統一發票等影本計算，扣
      除重複部分，其自付額為88,308元，此部分之請求，應屬
      有據，超過部分之請求，為無理由。
（二）看護費用部分: 原告主張以一般看護工資每日1,200 元、
      期間100 日計算為12萬元乙節。依原告所受之上開傷害，
      及其受傷後曾分別於95年9 月25日至同年10月16日（計22
      日），及95年11月6 日至同年月21日（計16日）住院，合
      計38日，有上開診斷證明書載明可按，評估各需約一個月
      之他人照顧期間，因此原告上開主張，應屬有據。
（三）薪資損失部分: 原告主張包括95年間住院38天，及出院後
      在家療養至12月底，共3 個月餘，以原告平均薪資52,000
      元計算之薪資損失約9 萬元，及96年間回診約23次之全勤
      、獎金等之損失約5 萬元，共14萬元乙節。亦為被告所否
      認，而原告未提出任何證據以實其說，難認屬實。
（四）精神慰撫金部分:
  1、 雖原告主張此部分損失由法院斟酌，然依其請求被告賠償
      共300 萬元，扣除其上開請求合計824, 116元（195,116+
      350,000+19,000+140,000+120,000=824 ,116） 應為2,17
      5,884 元（3,000,000-824,116=2,175,884）。
  2、 本院斟酌其所受上開傷害所造成精神上痛苦之程度，與其
      自陳係高職畢業，肇事時是在台灣電力股份有限公司上班
      ，月薪約四、五萬元，而被告則係就讀私立環球技術學院
      夜間部之學生，因日間工讀而發生本件事故等兩造之身分
      、社會、經濟地位等情狀，認原告請求被告賠償精神上損
      害30萬元為相當，超過部分，不予准許。
（五）綜上所述，原告得請求被告賠償之金額為508,308元。
三、惟按損害之發生或擴大，被害人與有過失者，法院得減輕賠
    償金額，或免除之，民法第217 條第1 項定有明文。
（一）原告主張本件車禍之發生，係被告自後追撞原告之機車後
      方肇事云云，為被告所否認，而查:
  1、 原告上開主張，核與其在95年12月6 日向警方提出被告涉
      犯過失傷害罪之告訴時之陳述，稱: 「…第一次撞擊部位
      係右側車身及右腳…」之情節不符，有其警詢筆錄附警偵
      查卷可按。
  2、 且依該卷所附肇事後兩造所駕車輛照片及事故現場圖所示
      ，被告所駕小貨車左前方保險桿有撞擊破損之痕跡，擋風
      玻璃中間靠左處有破裂。而原告所騎機車之右側腳踏板處
      破裂，後方車牌掉落地面、有凹陷，然車尾燈罩並未破損
      等情研判，被告所駕自小貨車不可能自後追撞原告所騎之
      機車肇事，應係被告所駕小貨車左前方車頭處撞擊原告所
      騎機車之右側腳踏板及右腳而肇事屬實。
（二）另原告於警詢時自陳，其行車方向原係由南往北，要到現
      場路口西邊之台電公司，與其被撞擊點係在所騎機車右側
      腳踏板處，撞擊後現場應即出現輪胎之擦地痕，而現場輪
      胎擦地痕開始之位置距路口雙黃線終點尚有3.8 公尺等情
      ，有上開事故現場圖可參。
（三）而原告另主張其係在機車待轉區等綠燈後，再橫越現場路
      口，並車行至第三、四車道（即對向內外快車道間）時轉
      黃燈，隨即遭被告所駕自小貨車自後追撞云云。不但與上
      開事證不符; 且依其所述，其當時所騎機車係由東往西，
      而被告所駕自小貨車則係由北往南，被告不可能自後追撞
      原告所騎機車; 另其所述其在機車待轉區等綠燈後橫越馬
      路，至第三、四車道即轉黃燈乙節，亦與一般交叉路口綠
      燈之設置時間均足夠車輛橫越馬路之情節不符，有違常情
      ，顯非事實。
（四）綜上情節，本件車禍係由於原告未到路口即提前左轉違規
      橫越雙黃線而肇事，足以認定。原告主張其未提前左轉違
      規橫越雙黃線云云，核與上開事證不符，委無可採。
（五）至於原告主張被告闖紅燈肇事云云，亦為被告所否認，而
      原告未提出任何證據以實其說，且與上開事證不符，亦難
      認屬實。
（六）衡酌上情，本件車禍之發生，原告與被告應各負1/2 之過
      失責任，應依上開規定減輕被告1/2 之賠償金額。
四、綜上所述，原告依侵權行為之法律關係，請求被告賠付300
    萬元，及自起訴狀繕本送達翌日即96 年12 月13日起至清償
    日止，按年息5%計算之利息，於254,154 元（508,308/2=25
    4,154） 及自上開期日起至清償日止，按年息5%計算之遲延
    利息，為有理由，應予准許。原告超過部分之請求，為無理
    語，應予駁回。
33五、假執行部分:
    原告雖陳明願供擔保，聲請宣告假執行。然本件判決所命被
    告給付之金額未逾50萬元，應依民事訴訟法第389 條第1 項
    第5 款規定，逕依職權宣告假執行。至於原告請求無理由部
    分，其因訴之駁回而失所附麗，應併予駁回。另被告陳明願
    供擔保，聲請免為假執行，核無不合，爰酌定相當之擔保金
    額宣告之。
六、結論：本件原告之訴，為一部有理由，一部無理由，依民事
    訴訟法第249 條第1 項第6 款、第79條、第389 條第1 項第
    5 款、第392 條第2 項，判決如主文。
中    華    民    國    97    年    9     月    16    日
                  民事第二庭    法  官  黃一馨
以上為正本，係照原本作成。
如對本判決上訴，須於判決送達後廿日內向本院提出上訴狀
中    華    民    國    97    年    9     月    16    日
                                書記官  楊麗雪


司法院資訊處製作；財團法人民間司法改革基金會備份。
